臺灣橋頭地方法院民事判決
111年度訴字第589號
原      告  湯傳康  
訴訟代理人  胡仁達律師
            吳珮瑜律師
被      告  趙君薇  
訴訟代理人  洪文佐律師
當事人間請求返還款項事件，本院民國111年11月10日言詞辯論
終結，判決如下：
    主  文
原告之訴及假執行之聲請均駁回。
訴訟費用由原告負擔。
    事實及理由
一、原告主張：兩造原為男女朋友關係，於民國106 年11月間分
    手。兩造交往期間之106年7月29日，原告曾將原告所有門牌
    號碼高雄市○○區○○路00巷00號10樓之2房地（下稱系爭房地
    ）出售，並於106年8月25日基於交予被告保管之意思，透過
    履約保管專戶之房仲業者分別匯款新臺幣（下同）1,120,13
    3元、2,100,000元至被告所有郵局、玉山銀行帳戶，合計共
    3,220,133元（下稱系爭款項)，交予被告保管，而與被告間
    成立消費寄託契約之法律關係（下稱系爭消費寄託契約）。
    原告於兩造106年11月間分手後，被告對原告向本院提起之
    本院109年度訴字第160號確認債權不存在訴訟（下稱另案一
    審訴訟）之上訴案件即臺灣高等法院高雄分院109年度上字
    第197號（下稱另案二審訴訟）（上開另案一審及二審判決
    ，下合稱另案前案確定判決）訴訟審理中，已對被告為終止
    系爭消費寄託契約並請求被告返還系爭款項之意思表示，且
    該意思表示至遲已於109年9月11日因被告提出答辯而為被告
    所知悉，被告依法即有返還系爭款項予原告之義務；另被告
    仍持續占有系爭款項，係屬無法律上原因而受有利益，應成
    立不當利。爰依系爭消費寄託契約及民法第179條後段不當
    得利之法律關係提起本訴，請求被告返還系爭款項，及自10
    9年9月12日起算之法定遲延利息等語。並聲明：被告應給付
    原告3,220,133元，及自109年9月12日起至清償日止，按年
    息百分之5計算之利息；並願供擔保，請准宣告假執行。
二、被告則以：
㈠、原告已於另案前案確定判決主張本件主張之系爭消費寄託契
    約及民法第179條後段不當得利之法律關係，並為另案所審
    理在案，原告之本件請求權已為另案前案二審確定判決之既
    判力及爭點效所及，原告提起本件訴訟違反一事不再理（既
    判力所及）及爭點效之規定，不得再提起本件訴訟。理由如
    下：兩造於106年11月間分手後，原告因被告拒絕提供其200
    ,000元花用，先於106年11月30日寄發存證信函予被告，以
    消費借貸為請求權依據，向被告索討系爭款項。原告索討未
    果後，又謊稱被告乃以結婚為前提而詐欺，對被告提起刑事
    詐欺告訴，經臺灣橋頭地方檢察署檢察官107年度偵字第791
    5號為不起訴處分後，聲請再議，經臺灣高等檢察署高雄檢
    察分署107年度上聲議字第2144號處分書駁回再議確定。原
    告再於108年4月2日以侵權行為為請求權依據，向本院聲請
    對被告核發支付命令，經本院核發108年度司促字第3880號
    支付命令（下稱系爭支付命令），命被告應給付原告系爭款
    項及其法定利息，並賠償程序費用500元（下合稱系爭債權
    ）。系爭支付命令因被告未異議而確定後，被告向本院訴請
    確認債權不存在訴訟，經另案一審判決確認系爭支付命令被
    告對原告之系爭債權不存在，原告不服提起上訴後，於另案
    二審判決審理期間，以消費寄託關係為理由追加新攻擊防禦
    方法，被告當時雖已抗辯不同意原告追加新攻擊防禦方法，
    惟另案二審判決仍就兩造間是否有消費寄託關係存在為審酌
    ，並認定兩造間就系爭款項乃為贈與關係，而無消費寄託關
    係存在，另案二審判決亦因原告未再上訴第三審法院而於11
    0年1月14日確定，故原告之本件請求權自已為另案前案二審
    確定判決之既判力所及及爭點效所及。
㈡、原告之所以將系爭款項撥付被告，係因兩造自104年2月11日
    起至106年11月止之交往期間，被告從事服飾業，生活花費
    概由被告支出，原告花用被告至少3,719,000元之生活費用
    ，原告為彌補被告此段期間之付出，乃承諾將出售系爭房地
    之總價金清償銀行貸款及手續雜支後之餘額（即系爭款項）
    贈與被告，並簽立被證4之「房屋交易買賣所得乙事」書面
    為證。是以，兩造間就系爭款項為贈與關係，並不成立系爭
    消費寄託契約或不當得利關係等語置辯。並聲明：原告之訴
    駁回。
三、兩造不爭執事實：
㈠、兩造原為男女朋友關係，交往日期期間至少為自105 年
    2 月間起至106 年11月間分手之期間
㈡、原告於106年7月29日曾將系爭房地出售，並由房仲業者安新
    建築經理股份有限公司於106年8月25日分別匯款1,120,133
    元、2,100,000元至被告所有郵局、玉山銀行帳戶，合計共
    匯款3,220,133元（即系爭款項）予被告。
㈢、原告於108年4月2日，就系爭款項，以「原告以結婚為由，誆
    騙被告將名下所有房地出售，依原告指示將履保專戶結算後
    之款項3,220,133元，直接撥付原告，嗣後原告卻對被告辱
    罵、嗆聲、表明無結婚之意。原告既無與被告結婚之意，應
    將被告基於結婚所交付之系爭款項返還予被告」等語為由，
    向本院聲請對原告核發支付命令，經本院以108年度司促字
    第3880號核發支付命令，命原告應給付被告「3,220,133元
    ，及自本支付命令送達翌日起至清償日止，按5%計算之利息
    ，並賠償程序費用500元」確定。
㈣、被告嗣後對上開確定支付命令提起確認支付命令債權不存在
    訴訟，經本院109年度訴字第160號判決被告勝訴，原告不服
    提起上訴後，經臺灣高等法院高雄分院109年度上字第197號
    駁回原告之上訴確定在案。
四、本件爭點：
㈠、原告提起本件訴訟有無違一事不再理（既判力所及）及爭點
　　效之適用？
㈡、兩造間就系爭款項有無系爭消費寄託契約關係存在？被告受
    領系爭款項，有無法律上之原因，是否成立不當得利？
五、原告提起本件訴訟有無違一事不再理（既判力所及）及爭點
　　效之適用？
　　被告雖主張原告之本件請求權已為另案前案二審確定判決之
    既判力所及及爭點效所及，原告提起本件訴訟違反一事不再
    理（既判力所及）及爭點效之規定云云。惟查，另案前案二
    審確定判決，已於第六點、本院判斷之第㈡點敘明：觀諸原
    告之系爭支付命令之聲請狀（原法院108 年度司促字第3880
    號卷第1 至2 頁）之聲請意旨，毫無提及上訴人有何將系爭
    款項交由被上訴人保管等消費寄託之意旨，顯見系爭支付命
    令表彰之債權未包括消費寄託債權等語。依此可見，另案前
    案二審確定判決，係因該案訴訟標的之原告系爭支付命令債
    權（原法院108 年度司促字第3880號卷），因原告之聲請意
    旨並無系爭消費寄託契約債權之記載，而認系爭消費寄託契
    約債權並非原告系爭支付命令債權所主張之範圍，而排除於
    前案審理範圍外。系爭消費寄託契約債權，既經另案前案二
    審確定判決，排除於前案審理範圍外，自無為另案前案二審
    確定判決之既判力及爭點效所及之可言。故被告之此部份抗
    辯，即不足採。
六、兩造間就系爭款項有系爭無消費寄託契約關係存在？被告受
    領系爭款項，有無法律上之原因，是否成立不當得利？
㈠、按「民事訴訟如係由原告主張權利者，應先由原告負舉證之
    責，若原告先不能舉證，以證實自己主張之事實為真實，則
    被告就其抗辯事實即令不能舉證，或其所舉證據尚有疵累，
    亦應駁回原告之請求。」；「原告於其所主張之起訴原因，
    不能為相當之證明，而被告就其抗辯事實，已有相當之反證
    者，當然駁回原告之請求。」，有最高法院17年上字第917
    號、20年上字第2466號判決要旨可參。次按，當事人所負之
    舉證責任，必須達於使法院得有確信之程度，始得謂已盡其
    舉證責任，如未達於使法院得有確信之程度，其不利益應由
    負舉證責任之人負擔。本件原告主張兩造間有系爭無消費寄
    託契約關係存在，為被告所否認，依上開說明，原告自應就
    此事實舉證以實其說，且其舉證必須達於使本院得有確信之
    程度。　　
㈡、經查，原告就此事實，雖提出原告與被告間Line通訊軟體對
    話紀錄等為證（卷一第29頁以下）。然查：
　⑴兩造就系爭款項曾簽立被證4之「房屋交易買賣所得乙事」之
    書面契約，並已於書面契約明文約定：「說明：坐落高雄市
    ○○區○○路00巷00號10樓之2房屋，經屋主湯傳康同意將賣掉
    房屋之總價金清償銀行貸款及手續雜支費用完，其餘款項全
    數交由趙君薇所有。」等語(卷一第249頁)。依上開明文約
    定用語之：「其餘款項全數交由趙君薇所有。」等語，顯與
    原告主張之消費寄託契約性質不符；又上開書面契約既已明
    文約定：「其餘款項全數交由趙君薇所有。」等語，則縱認
    兩造間成立者確為消費寄託契約，因原告已自願同意歸被告
    所有，原告亦不得再向被告請求返還。原告之本件請求，已
    無理由。
　⑵另原告於另案前案確定判決之系爭支付命令之聲請狀之聲請
    意旨已載明「原告以結婚為由，誆騙被告將名下所有房地出
    售，依原告指示將履保專戶結算後之款項3,220,133元，直
    接撥付原告，嗣後原告卻對被告辱罵、嗆聲、表明無結婚之
    意。原告既無與被告結婚之意，應將被告基於結婚所交付之
    系爭款項返還予被告」等語。依上開聲請意旨之「原告以結
    婚為由，誆騙被告將...3,220,133元，直接撥付原告」等語
    觀之；參酌兩造係男女朋友，且原告當時有意與被告結婚，
    而依常情，於男方向女方求婚，欲與女方結婚時，為求得女
    方同意結婚，通常均願贈與女方財產，及兩造就系爭款項所
    簽立之被證4「房屋交易買賣所得乙事」書面契約，已於書
    面契約明文約定：「說明：坐落高雄市○○區○○路00巷00號10
    樓之2房屋，經屋主湯傳康同意將賣掉房屋之總價金清償銀
    行貸款及手續雜支費用完，其餘款項全數交由趙君薇所有。
    」等語等事證綜合判斷，兩造間所成立者應係贈與契約法律
    關係，而非原告所主張之系爭消費寄託契約法律關係。故原
    告主張兩造所成立者係系爭消費寄託契約法律關係云云，與
    事實不符，不足採信。
　⑶又兩造間所成立者既為贈與契約法律關係，則原告主張其已
    對被告為終止系爭消費寄託契約並請求被告返還系爭款項之
    意思表示，被告仍持續占有系爭款項，係屬無法律上原因而
    受有利益，應成立不當利云云，亦不足採。
七、綜上所述，本件原告之訴，為無理由，應予駁回。
八、原告之訴既經駁回，則其假執行之聲請，即失所依附，應併
    予駁回。
九、本件事證及法律關係已臻明確，兩造其餘主張、陳述及舉證
    ，核與判決結果不生影響，爰不一一論列，附此敘明。
十、訴訟費用負擔之依據：民事訴訟法第78條。
中　　華　　民　　國　　111 　年　　12　　月　　12　　日

                  民事第一庭  法　官　郭文通
以上正本係照原本作成。
如對本判決上訴，須於判決送達後20日內向本院提出上訴狀。如
委任律師提起上訴者，應一併繳納上訴審裁判費。
中　　華　　民　　國　　111 　年　　12　　月　　12　　日
                              書記官　林香如